【裁判字號】    95,簡上,1
【裁判日期】    950207
【裁判案由】    詐欺
【裁判全文】
臺灣屏東地方法院刑事判決               95年度簡上字第1號
上  訴  人  甲○○
上列上訴人因詐欺案件，不服本院94年度簡字第1446號民國94年
11月25日第一審判決（聲請簡易判決處刑案號：台灣屏東地方法
院檢察署94年度偵字第4717、1798號），提起上訴，本院管轄之
第二審合議庭判決如下：
    主  文
原判決撤銷。
甲○○連續幫助意圖為自己不法之所有，以詐術使人將本人之物
交付，處有期徒刑伍月，如易科罰金，以佰元折算壹日。
    事  實
一、甲○○於民國93年7 月間某日，從報紙分類廣告得知某不詳
    姓名、年籍之成年男子所刊登之收購存摺之訊息，其預見該
    男子刊登廣告蒐集他人存摺使用係藉蒐集之存摺以遂行財產
    上犯罪之目的，竟不顧他人所可能遭害之危險，基於幫助該
    男子遂行財產上犯罪之不確定故意，先於同月21日，至富邦
    銀行高雄分行（下稱富邦銀行）開設帳號000000000000號帳
    戶，隨即於開戶後當日中午，在高雄市○○○路富邦銀行附
    近之公園，以新台幣（下同）2000元之代價，將上開帳戶之
    存簿、提款卡、密碼等資料出售給該不詳姓名、年籍之成年
    男子使用。嗣該男子取得存摺等資料後，即與其所屬詐騙集
    團，共同意圖為自己不法之所有，於93年7 月23日下午5 時
    許，傳簡訊給丙○○，謊稱丙○○有萬泰銀行信用卡欠費未
    還，要向丙○○催收，經丙○○依簡訊所留電話回覆，對方
    即提供不實之調查局電話佯要丙○○打該電話報警，經丙○○以該電話聯絡，對方即自稱警員受理報案，並要求丙○○
    至自動提款機依指示操作以便確認未遭盜用，致丙○○陷於
    錯誤，隨即持其所有中華商業銀行及合作金庫銀行帳戶金融
    卡，至台北市○○○路○段之台新銀行自動提款機依指示操
    作，致其中華商業銀行帳戶於同日下午5 時31分許遭詐騙轉
    帳13931 元及合作金庫銀行帳戶於同日下午5 時34分遭詐騙
    轉帳1826元至甲○○前開富邦銀行帳戶內。嗣經丙○○檢視
    交易明細單發現遭轉出上開款項，始知受騙。
二、93年7 月26日，前開不詳姓名、年籍成年男子，復以一個門
    號2000元之代價，要求甲○○申設行動電話門號供其使用，
    甲○○預見該不詳之人蒐集人頭電話使用，係藉蒐集之人頭
    電話作為遂行財產上犯罪之工具，竟仍不顧他人所可能遭害
    之危險，基於同上幫助該男子詐欺取財之概括犯意，於同日
    至中華電信股份有限公司高雄營運處（下稱中華電信公司）
    ，申請0000000000號門號，並於申請當日在高雄市新興區中
    華電信公司以2000元之代價將該門號出售給該男子使用。該
    不詳男子取得行動電話門號後，即與其所屬詐騙集團，共同
    意圖為自己不法之所有，於93年8 月2 日下午8 時55分許，
    傳簡訊給乙○○，謊稱：台端乙○○於20時28分持本行信用
    卡消費23500 元，確認證號Ｚ000000000，授權碼29564 ，日
    盛國際商業銀行（下稱日盛銀行），服務專線00-0000000、
    0000000000等語，欲詐騙乙○○，惟因乙○○並無日盛銀行
    信用卡且未消費，乃逕向警方報案，始未受騙。
三、案經屏東縣警察局屏東分局報告及台中縣警察局烏日分局報
    告台灣台中地方法院檢察署呈請台灣高等法院檢察署檢察長
    令轉台灣屏東地方法院檢察署檢察官聲請簡易判決處刑。
    理  由
一、訊據被告甲○○對於上揭犯行坦承不諱，核與被害人丙○○
    於警詢及乙○○於警詢及偵查中指述情節相符，復有被告富
    邦銀行帳戶開戶基本資料乙份、資金存提記錄單乙份、被害
    人丙○○自動付款機交易明細單2 張、被告於中華電信公司
    申請行動電話之申請書及欠費資料各乙份在卷可稽，堪認被
    告之帳戶及行動電話門號確係提供給詐騙集團使用。按刑法
    上之故意，可分為直接故意與不確定故意（間接故意），所
    謂「不確定故意」，係指行為人對於構成犯罪之事實，預見
    其發生而其發生並不違背其本意者而言，刑法第13條第2 項
    定有明文。查金融帳戶及行動電話之申請甚為簡易方便，亦
    無信用問題，如有使用帳戶及行動電話門號之需要，自可自
    行開戶及申請，衡情當無向他人收購帳戶及門號使用之必要
    。且在無相當信任關係下之交易，無特定營業場所之收購人
    不使被收購人知悉其真正之身分，被收購存摺及門號者，依
    一般人通常之知識、經驗，均應已認知收購者欲以之隱匿真
    正之身份及資金流向，其對於收購者欲藉該存摺及行動電話
    門號為各種財產上犯罪之情況，當已預見其發生。且邇來利
    用人頭帳戶及人頭電話詐欺取財之犯罪類型層出不窮，並經
    媒體廣為披載，被告係成年且智力成熟之人，對此應知之甚
    詳。是被告仍將存摺及門號出售不詳姓名年籍者使用，其應
    已預見存摺及門號將遭利用為財產上犯罪之工具，而收購者
    將收購之存摺、門號作為詐欺取財之工具，亦應不違被告之
    本意。被告於審判中辯稱不知販賣存摺及行動電話門號係供
    他人犯罪所用云云，顯係避就之詞，難予採信。本件事證明
    確，被告幫助詐欺之犯行，堪以認定。
二、按連續幫助與幫助連續原屬有別，如基於概括犯意，多次幫
    助他人犯罪，為連續幫助；如以一幫助行為，幫助他人連續
    犯罪，則為幫助連續，就幫助犯而言，僅有一次之犯罪行為
    。本件被告甲○○幫助他人詐欺而先後出售存摺及門號之2
    次犯行，時間緊接，方法類似，且觸犯構成要件相同之罪名
    ，顯係基於概括之犯意反覆為之，應依連續犯之規定論以一
    罪，並加重其刑。該不詳姓名、年籍男子持被告先後出售之
    存摺及門號分別向被害人丙○○及乙○○詐欺，惟被告就該
    正犯向他人詐欺部分是否係基於概括犯意為之並無認知，故
    僅就被告幫助詐欺部分論以連續犯。核被告甲○○所為，係
    犯刑法第30條第1 項、第339 條第1 項之連續幫助詐欺取財
    罪嫌。再被告幫助該收購存摺之人犯前開詐欺罪，為從犯，
    應刑法第30條第2 項之規定減輕其刑，並依法先加後減之。
    原審據以論罪科刑，固非無見，惟被告販賣存摺及行動電話
    門號供詐騙集團使用，係有2 次犯行，且係基於概括犯意為
    之，應依連續犯規定論處，原判決未論以連續幫助犯，容有
    未當，本件上訴意旨僅求處緩刑而未指摘及此，惟原判決既
    有上開瑕疵，自應撤銷改判。茲審酌被告不思以勞力賺取所
    需，竟主動與刊登廣告者聯繫販賣帳戶，幫助犯罪，使警、
    偵機關無從追訴正犯，惡性非輕，自不得輕縱，爰審酌其犯
    罪動機、所生危害及犯後態度，量處如主文所示之刑，以示
    儆懲。上訴意旨求處緩刑，顯難應允，特此敘明。
據上論斷，應依刑事訴訟法第455 條之1 第1 項、第3 項、第
369 條第1 項前段、第364 條、第299 條第1 項前段，刑法第
30條、第339 條第1 項、第56條，罰金罰鍰提高標準條例第1 條
前段、第2 條，判決如主文。
本案經檢察官吳岳輝到庭執行職務。
中    華    民    國    95    年    2     月    7     日
                  刑事第六庭    審判長法  官  惠光霞
                                      法  官  曾吉雄
                                      法  官  黃聖涵
以上正本證明與原本無異。
本件不得上訴。
中    華    民    國    95    年    2     月    7     日
                                      書記官  唐明煌
附錄本判決論罪科刑法條全文
中華民國刑法第339條第1項：
(普通詐欺罪)
意圖為自己或第三人不法之所有，以詐術使人將本人或第三人之
物交付者，處5 年以下有期徒刑、拘役或科或併科1 千元以下罰
金。


司法院資訊處製作；財團法人民間司法改革基金會備份。
